【裁判字號】    98,上訴,421
【裁判日期】    980325
【裁判案由】    違反毒品危害防制條例
【裁判全文】
臺灣高等法院臺中分院刑事判決         98年度上訴字第421號
上  訴  人
即  被  告  乙○○
選任辯護人  蘇哲科  律師（法律扶助）
上列上訴人因違反毒品危害防制條例案件，不服臺灣臺中地方法
院97年度訴字第2567號中華民國97年12月9日第一審判決（起訴
案號：臺灣臺中地方法院檢察署97年度偵字第12418號），提起
上訴，本院判決如下：
    主  文
上訴駁回。
    犯罪事實
一、乙○○意圖營利，基於販賣第三級毒品愷他命之犯意，於民
    國97年5月21日15時35分許，由丙○○騎乘機車暫停於臺中
    市○區○○路與忠太東路交岔路口附近下車後，至乙○○所
    駕駛車號8229-SH自小客車處，由乙○○以1包新臺幣（下同
    ）500元之價格，販賣第三級毒品愷他命予丙○○1次，旋為
    警在上址查獲，並從丙○○之身上查獲愷他命1包（驗餘淨
    重0.6765公克），且自乙○○所駕前開自小客車內查獲愷他
    命14包，嗣並自其身上查扣愷他命1包（連同上開14包愷他
    命計15包，驗餘總淨重14.338公克）及其所有供聯絡販賣第
    三級毒品愷他命用之行動電話（含門號0000000000號SIM卡1
    張）1支、500元鈔票1張，而查悉上情。
二、案經臺中市警察局第二分局報請臺灣臺中地方法院檢察署檢
    察官偵查起訴。
    理    由
一、按被告以外之人於檢察事務官、司法警察官或司法警察調查
    中所為之陳述，與審判中不符時，其先前之陳述具有較可信
    之特別情況，且為證明犯罪事實存否所必要者，得為證據，
    刑事訴訟法第159條之2定有明文。證人丙○○於原審審理時
    雖證稱：伊於上開時、地與被告見面只是聊天，可能是被告
    喜歡伊，伊因心情不好所以被告提供愷他命1包供伊吸食，
    ，伊不用向被告調貨，伊只要跟被告說心情不好被告就會自
    動拿給伊，伊有向被告表示以後會還給他等量的毒品等語，
    ，惟證人於97年5月21日警詢中就其向被告購買愷他命之時
    間、地點、數量、價格均詳為證述，足見證人丙○○於警詢
    中及原審審理時之供述即有前後陳述不符之情形，本院審酌
    其於警詢中證述之時點即係案發當日，當屬記憶深刻，且其
    所證述被告販賣愷他命之情，與被告於警詢時所為以原價轉
    賣愷他命予丙○○之供詞並非一致，衡情，應較無事後串謀
    而故為迴護被告之證詞的機會，揆諸上開說明，證人丙○○
    於警詢中所為之證述，客觀上應具有較可信之特別情況，且
    亦為證明犯罪事實存否所必要，依上揭規定，自有證據能力
    ，合先敘明。
二、訊據被告供承於上開時、地無償轉讓上開第三級毒品愷他命
    給丙○○，惟矢口否認有何販賣第三級毒品愷他命予丙○○
    之犯行，辯稱：伊當時沒有現金交易，伊與丙○○是朋友關
    係，都是一起施用愷他命，因為她臨時想施用，伊當時有毒
    品所以拿給她，事後丙○○會再去購買愷他命還給伊，警方
    稱此種情形即等於吳孟芬拿現金500元還給伊，也構成販賣
    ，故伊在誤會的情況下，才在警局坦承有販賣愷他命予吳孟
    芬，嗣警員即將伊身上其中1張500元扣案作為證據云云。
三、本院查：
  (一)被告於檢察官偵訊時供稱：「（問：你販賣愷他命予丙○○
    之情形為何？）答：她是經我友人介紹的友人，於97年5月
    21日下午3點，她以行動電話0000000000撥打我的00000000
    00號電話，問我拿到愷他命了沒有，我便說拿到了，我們並
    約定在忠太東路與太原路的交岔口交易，她拿給我500 元，
    我給他1小包愷他命」等語（見臺灣臺中地方法院檢察署97
    年度偵字第12418號卷頁7）；再於檢察官聲請原審法院羈押
    訊問時供稱：伊有交給丙○○1包愷他命，她給伊500元，這
    是因為丙○○知道伊在施用且會去向別人拿，她說伊要拿時
    順便幫她一起拿，昨天（即97年5月21日）伊拿到後，她打
    電話問伊有無拿到．．．等語（見原審97年度聲羈字第792
    號卷頁6）；另被告於警詢時亦就查獲過程供稱：伊與丙○
    ○（綽號小如）約定上開地點交易毒品，一包愷他命500元
    ，交易完成後，為警當場查獲；警方另於伊之身上查獲一包
    愷他命，再於伊所駕駛8229--ＳＨ號小客車駕駛座下查獲14
    包愷他命等語。
  (二)參酌：
  (1)證人丙○○於警詢時證稱：伊經朋友介紹認識被告，案發當
    日，伊以電話先與被告聯絡後，在上開地點向被告買愷他命
    500元，交易完成後為警查獲，警方在伊之口袋內查獲愷他
    命1小包等語。
  (2)證人即查獲員警辜建興於原審審理中具結證稱：伊與另一員
    警周弘毅為便衣巡邏勤務時，行經忠太東路、太原路口時，
    看見有1臺黑色自小客車與1名女子，該名女子手、頭伸入車
    內與車內的被告交談，伊有看到雙方有交付物品，伊的機車
    騎到該自小客車的駕駛座的車門旁，有看到被告已經將物品
    交給丙○○，丙○○也有交付物品給被告，伊有看到鈔票的
    顏色所以知道是500元，因沒有任何遮蔽物所以清楚看到被
    告稍起身把折成三折之500元現金放入褲袋，當時伊詢問被
    告有無攜帶違禁物品，被告便從駕駛座下面拿出愷他命14小
    包，伊從丙○○的外套有拍到1包物品，並請女警來搜身，
    從外套左邊口袋夾層內取出1包愷他命，現場被告稱毒品是
    伊與丙○○合買，現由被告交付毒品，丙○○將原先說好購
    買毒品的價額即500元交給被告，伊未有印象被告曾表示丙
    ○○會在事後購買愷他命還給他之事，被告在警局坦承其有
    向丙○○收取500元，其表示未有販賣毒品，僅係幫朋友購
    買毒品或是合購，而以毒品的原價交付給朋友，未從中賺取
    利潤，現場沒有查扣折成三折的500元，回去派出所後，伊
    請被告將身上的錢拿出，有1張折成三折的，其他500元整理
    成一疊，1000元、100元也是疊好一疊，被告於派出所坦承
    以500元交易，所以伊才查扣500元等語（見原審卷頁79反至
    81）；證人即查獲員警周弘毅於原審審理中具結證稱：伊與
    辜建興行經上開路口時，因丙○○將機車車頭往路口與一般
    停放方向不一樣，是可以馬上騎走之狀態，當時丙○○站在
    副駕駛座外面，將頭、手伸入副駕駛座與被告交易不明之物
    ，有拿物品之動作，當時丙○○在派出所所供述之情節係出
    於自由意志且精神狀況很好，丙○○在警局詢問一些法律知
    識後，坦承且自行回答係以500元向被告購買愷他命等語（
    見原審卷頁76反、78）。
  (3)扣案之被告已交付予丙○○之愷他命1包（驗餘淨重0.6765
    公克），及在被告身上及其所駕駛上開自小客車之駕駛座下
    方，查扣愷他命15包（驗餘總淨重14.338公克），以及在被
    告身上查扣行動電話（含門號00000000 00號SIM卡1張）1支
    、500元鈔票1張等物品；且上開愷他命16包經以化學呈色法
    及氣相層析質譜法鑑定結果均判定檢出愷他命，有行政院衛
    生署草屯療養院草療鑑字第0970004792號、第0000000000號
    鑑定書各1份及前開行動電話扣案前10通話紀錄一覽表及該
    支行動電話畫面所顯示被告與丙○○所持門號0000000000號
    之通話紀錄及手機畫面等件在卷。
    等情，被告確有以500元之代價交付第三級毒品愷他命1包予
    丙○○等情應可認定。
  (三)至被告是否確有營利意圖部分，查：
  (1)近年來政府查緝毒品之施用或販賣執法甚嚴，使各類毒品均
    益趨量微價高，販賣者率有暴利可圖；又販賣毒品者，非可
    公然為之，亦無公定之價格，不論任何包裝，均可任意分裝
    增減分量，而每次買賣之價量，亦可能隨時依雙方間之關係
    深淺、資力、需求量及對行情之認知、來源是否充裕、查緝
    是否嚴緊，購買者被查獲時供述購買對象之可能性風險之評
    估等，因而異其標準，並機動調整，非可一概而論，販賣之
    利得除經坦承犯行或價量俱臻明確外，委難察得實情，販賣
    之人從價差或量差中牟利方式雖異，其意圖營利之非法販賣
    行為則一。本件被告否認販賣第三級毒品犯行，且證人丙○
    ○亦不知被告販入毒品之成本為何，致無法查得販賣之實際
    利得為何，惟依被告於警詢時所供，其與證人丙○○係因朋
    友介紹一起施用毒品認識，伊僅知其綽號為「小如」，不知
    其實際之姓名、年籍等語，核與證人丙○○於警詢時所證，
    伊因朋友介紹認識被告，但不知其真實姓名、年籍等語相符
    ，顯見被告與證人間之交情尚淺，常理而論，當無可能甘冒
    重典而依購入價格轉售而毫無利得。
  (2)依附卷被告所有上開行動電話扣案最近傳出簡訊7通中部分
    之內容、手機畫面及被告於警詢之供述：I第1通「有上衣
    了」係告知花名丫丫之傳播小姐，有幫她找到賣搖頭丸之人
    了；II第3通「以後5足3500散的700，不給欠」，是告知一
    起施用愷他命之小姐「恩九」，告知伊向他人拿愷他命之價
    格；III第4通「錢不夠都不會講喔，你也太超過了，當我好
    欺負阿，一直來這一套」，是傳給店內小姐「小蘭」，因為
    每次都叫我幫她購買愷他命，但是常常沒給我足夠的費用，
    我生氣傳簡訊告訴她；Ⅳ第5通「有了喔」，是告知她我有
    買到愷他命了等語；至收到之簡訊中，「香水，我昨晚不舒
    服沒去上班，今晚會去，下班再拿給你，我現在下去拿一件
    喔，現金的！」，「香水」是店內小姐的花名等語。據此，
    被告與多名不知名之小姐，進行毒品愷他命或其他毒品之現
    金交易，雖就此部分，其內容尚非具體而不足為定罪依據，
    然以被告交易之內容及與交易對象之關係觀之，本件被告與
    丙○○之毒品顯非偶發行為，且現金交付為交易之常態，所
    辯無營利意圖及約定丙○○以等量毒品返還云云，難以採信
    。
  (3)證人丙○○於原審審理中所證稱：伊當時與被告碰面，將機
    車停至被告之車尾的右後方，之後進去副駕駛座與坐在駕駛
    座的被告聊天，當時伊心情不好，被告就拿出愷他命給伊施
    用，被告可能是喜歡伊，伊也不知道為何不用錢，伊與被告
    是朋友但交情很淺，因為不好意思讓被告請客，所以在車上
    有跟被告說要還給被告等量毒品，但被告表示不用云云，不
    但與證人本身於警詢供述內容不符，亦與被告於警詢、檢察
    官偵訊及原審法院羈押訊問時供述之內容不相一致；且依上
    開簡訊內容所示被告交易之內容及對象，證人丙○○與被告
    之關係顯不具特殊性，無免費贈送之合理性，其於原審所證
    難以採信。
    綜上，被告前開所辯，無非卸責之詞，不足採信，其所為前
    開販賣第三級毒品愷他命之犯行洵堪認定。
四、核被告所為，係犯毒品危害防制條例第4條第3項之販賣第三
    級毒品罪。被告持有第三級毒品愷他命後進而販賣，其持有
    之低度行為應為販賣之高度行為所吸收，不另論其持有毒品
    罪。另查被告意圖牟利，竟販賣第三級毒品愷他命，對於社
    會之危害固屬非微，惟其經查獲販賣之對象僅有丙○○1人
    ，且所販賣之數量亦微，是其散播毒品之範圍有限，散播數
    量尚屬微少，其危害社會之程度顯較一般大量販賣毒品之毒
    梟犯為輕，惡性尚非甚重，是本院審酌上情，認其犯罪情狀
    顯可憫恕，如量處最低法定刑，猶屬過重，在客觀上足以引
    起一般人之同情，爰依刑法第59條之規定酌量減輕其刑。原
    審因而適用刑事訴訟法第299條第1項前段，毒品危害防制條
    例第4條第3項、第19條第1項，刑法第11條、第59條、第38
    條第1項第1、2款等規定，並審酌被告就政府各相關機關業
    就毒品之危害性、以學校教育、媒體傳播等方式一再宣導為
    時甚久，其應認知毒品不僅殘害施用者自身健康，且因施用
    毒品而散盡家財、連累家人，或為購買毒品鋌而走險者，更
    不可勝計，施用者導致精神障礙，性格異常，甚至造成生命
    危險之成癮性，而嚴重戕害國人之身心健康，販賣毒品危害
    社會甚鉅，竟昧於一時不法利得，販賣愷他命牟利，漠視毒
    品對於他人身心健康之戕害及國家對於杜絕毒品犯罪之禁令
    ，惡性非輕，其於本院審理時否認有販賣愷他命予丙○○之
    犯行，犯後態度不佳，惟兼衡其販賣毒品次數有限且數量尚
    微等一切情狀，量處有期徒刑3年，並就本件扣案之被告販
    賣予丙○○之第三級毒品愷他命1包（驗餘淨重0.6765公克
    ）及警員在被告身上及其所駕駛上揭自小客車之駕駛座下方
    ，查扣愷他命15包（驗餘總淨重14.338公克），及扣案之行
    動電話1支（含門號0000000000號SIM卡1張），分別依法宣
    告沒收；並就被告販賣第三級毒品愷他命所得500元諭知沒
    收，其認事用法核無違誤，量刑亦屬允當，上訴意旨猶執陳
    詞否認犯罪，其上訴為無理由，應予駁回。
五、據上論斷，應依刑事訴訟法第三百六十八條，判決如主文。
本案經檢察官甲○○到庭執行職務。
中    華    民    國    98    年    3    月     25    日
            刑事第四庭    審判長法  官  洪   耀   宗
                                法  官  蔡 王 金  全
                                法  官  劉   登   俊
以上正本證明與原本無異。
如不服本判決應於收受送達後十日內向本院提出上訴書狀，其未
敘述上訴理由者，並得於提起上訴後十日內向本院補提理由書（
均須按他造當事人之人數附繕本）「切勿逕送上級法院」。
                                書記官  粘   銘   環
中    華    民    國    98    年    3     月    25    日


司法院資訊處製作；財團法人民間司法改革基金會備份。
